【裁判字號】    95,訴,356
【裁判日期】    950626
【裁判案由】    違反毒品危害防制條例
【裁判全文】
臺灣嘉義地方法院刑事判決               95年度訴字第356號
公  訴  人  臺灣嘉義地方法院檢察署檢察官
被      告  甲○○
                      號
                    （現另案於臺灣嘉義監獄鹿草分監執行）
上列被告因違反毒品危害防制條例案件，經檢察官提起公訴（95
年度毒偵字第545號），由本院合議庭裁定由受命法官獨任行簡
式審判程序審理後，判決如下：
    主  文
甲○○連續施用第一級毒品，處有期徒刑捌月，扣案之第一級毒
品海洛因壹包（淨重貳點零貳公克，空包裝重壹點零陸公克）沒
收銷毀之，前開毒品外包裝壹個、注射針筒伍拾支、塑膠斜管壹
支、使用過夾鏈袋肆個、夾鏈袋貳佰個沒收；又施用第二級毒品
，處有期徒刑月。應執行有期徒刑拾月，扣案之第一級毒品海
洛因壹包（淨重貳點零貳公克，空包裝重壹點零陸公克）沒收銷
毀之，前開毒品外包裝壹個、注射針筒伍拾支、塑膠斜管壹支、
使用過夾鏈袋肆個、夾鏈袋貳佰個均沒收。
    事  實
一、甲○○前因施用毒品案件，經本院以91年度毒聲字第778號
    裁定送觀察、勒戒後，認無繼續施用毒品傾向，已於民國92
    年3月6日執行完畢獲釋，並經臺灣嘉義地方法院檢察署檢察
    官於同日以91年度毒偵字第695號為不起訴處分確定。又於
    94年間因施用第一級及第二級毒品案件，經本院於95年1月5
    日以94年度訴字第648號（該案於94年11月30日宣判）判處
    應執行有期徒刑9月確定，目前在臺灣嘉義監獄鹿草分監執
    行該案中。竟仍未戒斷毒癮，於上開觀察、勒戒執行完畢釋
    放後5年內，復基於施用第一級毒品之概括犯意，自94年12
    月1日起至95年5月1日止，在其與友人林文永（所涉施用毒
    品案件經臺灣嘉義地方法院檢察署檢察官另案提起公訴）共
    同居住，位於嘉義市○區○○○街43號6樓3處所內，以注射
    針筒施打手臂之方式，連續施用第一級毒品海洛因多次，頻
    率約1天3至4次；另基於施用第二級毒品之犯意，於95年4月
    底某時，在上開住所，施用第二級毒品甲基安非他命1次。
    嗣於95年5 月1日下午5時許，為警持搜索票在上址查獲，並
    扣得甲○○所有之第一級毒品海洛因3公克、注射針筒50支
    、塑膠斜管1支、使用過之夾鍊袋4個及未使用過之夾鍊袋
    200個等物。經警對甲○○採集尿液送驗後，呈嗎啡及甲基
    安非他命陽性反應（海洛因在人體內代謝為嗎啡），始查悉
    全情。
二、案經嘉義縣警察局報請臺灣嘉義地方法院檢察署檢察官偵查
    起訴。
    理  由
一、按除被告所犯為死刑、無期徒刑、最輕本刑為3年以上有期
    徒刑之罪或高等法院管轄第一審案件者外，於法院行準備程
    序進行中，被告先就被訴事實為有罪之陳述時，審判長得告
    知被告簡式審判程序之旨，並聽取當事人、代理人、辯護人
    及輔佐人之意見後，裁定進行簡式審判程序；且受命法官行
    準備程序，與法院或審判長有同一之權限；又簡式審判程序
    之證據調查，不受刑事訴訟法第159條第1項、第161條之2、
    第161條之3、第163條之1及第164條至第170條規定之限制，
    刑事訴訟法第273條之1第1項、第279條第2項前段、第273條
    之2分別定有明文。查本案被告甲○○所犯為死刑、無期徒
    刑、最輕本刑為3年以上有期徒刑以外之罪，且非高等法院
    管轄第一審之案件，經本院院合議庭裁定由受命法官行準備
    程序時，被告就被訴事實為有罪之陳述後，復經本院合議庭
    裁定由受命法官獨任行簡式審判程序，是其證據之調查，自
    不受刑事訴訟法第159條第1項、第161條之2、第161條之3、
    第163條之1及第164條至第170條規定之限制，合先敘明。
二、被告甲○○對其於前揭時、地，連續施用第一級毒品海洛因
    及施用第二級毒品甲基安非他命1次之事實，業據其於本院
    審理時自承不諱，且被告於95年5月1日下午5時許為警查獲
    後，經警對之採集尿液送高雄市立凱旋醫院以「免疫學分析
    法」及「氣相層析質譜法」檢驗結果，呈嗎啡及甲基安非他
    命陽性反應 (海洛因於人體會代謝成嗎啡，因此海洛因之施
    用者，係檢驗其尿液中之嗎啡反應)等情，此有該院尿液檢
    驗報告及代號與真實姓名對照表各1紙在卷足稽，復有本院
    95 聲搜字第475號搜索票、搜索扣押筆錄、扣押書、扣押物
    品收據各1份在卷可參。此外並有第一級毒品海洛因1包（淨
    重2.02公克，包裝袋重1.06公克）、其所有供施用第一級毒
    品海洛因所用之注射針筒50支、塑膠斜管1支、使用過之夾
    鍊袋4個及未使用過之夾鍊袋200個等物扣案可資佐證。且上
    開第一級毒品海洛因，經送請法務部調查局鑑定，認送驗證
    物經鑑驗結果，含第一級第6項毒品海洛因成分等情，有該
    局95年6月13日調科壹字第180002284號鑑驗通知書一紙在本
    院卷內足佐。又參以初次吸食煙毒者，經人體代謝作用於8
    小時內，約有百分之80之量排出，24小時後，約有百分之90
    排出，72小時後仍有微量排出，依個人體質不同排出時間亦
    有差異，尤其成癮者其於吸食後120小時內所採尿液，配合
    具公信力之儀器，仍可驗出等情，有憲兵司令部80年3月25
    日80年鑑驗字第0999號函可參；酌以行政院衛生署藥物食品
    檢驗局81年2月8日藥檢壹字第001156號函所載，安非他命
    經口服投與後，約百分之70於24小時內、約百分之90於96小
    時內自尿液中排出等情，可知若被告尿液中驗得海洛因及甲
    基安非他命陽性反應，應認其於採尿前回溯72小時內或96小
    時內之某時，有施用海洛因及甲基安非他命。準此，足認被
    告自白施用第一級毒品海洛因及第二級毒品甲基安非他命之
    犯行，核與事實相符，應堪採信。
三、又查，被告甲○○於91年間因施用毒品案件，經本院以91年
    度毒聲字第778號裁定送觀察、勒戒後，認無繼續施用毒品
    傾向，已於民國92年3月6日執行完畢獲釋，並經臺灣嘉義地
    方法院檢察署檢察官於同日以91年度毒偵字第695號為不起
    訴處分確定等情，有臺灣嘉義地方法院檢察署刑案資料查註
    紀錄表、臺灣高等法院被告前案紀錄表等在卷可參，則被告
    於觀察、勒戒執行完畢釋放後，5年內再犯毒品危害防制條
    例第10條之罪，本件事證明確，被告連續施用第一級及施用
    第二級毒品之犯行堪以認定。
四、查海洛因、甲基安非他命分別為毒品危害防制條例所謂之第
    一、二級毒品，觀諸該條例第2條第2項第1、2款之規定甚明
    ，是核被告甲○○上開施用第一級毒品海洛因及第二級毒品
    甲基安非他命之行為，係犯毒品危害防制條例第10條第1項
    之施用第一級毒品罪及同條第2項之施用第二級毒品罪。其
    施用第一、二級毒品前持有毒品之低度行為，均為其施用毒
    品之高度行為所吸收，不另論罪。被告多次施用第一級毒品
    海洛因之犯行，時間緊接，方法相同，所犯又係構成要件相
    同之罪名，顯係基於概括之犯意反覆為之，應依刑法第56條
    連續犯之規定以一罪論，並加重其刑。又其所犯上開2罪間
    ，犯意各別，罪名不同，應分論併罰之。再按，既判力對於
    時間效力之範圍，係以最後審理事實法院之宣示判決日為準
    ，被告前因施用第一級毒品案件，經本院以94年訴字第648
    號審理，該案宣示判決日為94年11月30日，有判決書1份附
    卷可參，故起訴書所載被告自94年11月24日至94年11月30日
    施用第一級毒品海洛因之犯行，已為前案既判力效力所及，
    本應諭知免訴判決，惟公訴人認此部分事實，與前開判決有
    罪部分，有連續犯之裁判上一罪關係，無庸另為免訴之諭知
    ，附此敘明。爰審酌被告不思其正值盛年，堪為社會大用之
    際，卻長期耽溺於戕身之物，且前已有施用毒品之紀錄，並
    經強制戒治後，竟又再度施用，顯見其意志不堅，仍未戒絕
    ，自我把持、控制之能力顯然不佳，毫無悔改之意，又施用
    足以導致精神障礙、性格異常，甚至造成生命危險之毒品，
    戕害一己之身體健康，及其犯罪之動機、目的、手段、坦承
    犯罪之犯後態度尚稱良好等一切情狀，量處如主文所示之刑
    ，並定其應執行之刑，以資懲儆。扣案之第一級毒品海洛因
    1包（淨重2.02公克），係毒品，有上開法務部調查局鑑定
    通知書一紙附卷可證，應依毒品危害防制條例第18條第1項
    前段規定，不問屬於犯人與否，沒收銷燬之；前開毒品外包
    裝袋一個（重1.06公克）、注射針筒50支、塑膠斜管1支、
    使用過之夾鍊袋4個及未使用過之夾鍊袋200個等物，係被告
    所有且供本件施用第一級毒品犯行所用之物，業據其供陳在
    卷，應依刑法第38條第1項第2款規定併予宣告沒收之。
據上論斷，應依刑事訴訟法第299條第1項前段、第273條之1第1
項，毒品危害防制條例第10條第1項、第2項、第23條第2項、第
18條第1項前段，刑法第11條、第56條、第51條第5款、第38條第
1項第2款，判決如主文。
本案經檢察官王振名到庭執行職務。
中    華    民    國    95    年    6     月    26    日
                  刑事第二庭    法  官  洪嘉蘭
以上正本證明與原本無異。
如不服本判決，應於判決送達後10日內，向本院提出上訴狀。
中    華    民    國    95    年    6     月    26    日
                                書記官  吳明蓉
附錄本案論罪科刑法條全文：
毒品危害防制條例第10條：
施用第一級毒品者，處6月以上5年以下有期徒刑。
施用第二級毒品者，處3年以下有期徒刑。


司法院資訊處製作；財團法人民間司法改革基金會備份。
